---
title: "Lista II - Economia Urbana"
author: 
  - name: "Arthur Bazolli Alvarenga"
    affiliations: 
      - "PPGE/UFJF" 
  - name: "Prof.ª Rosa Lívia Montenegro"
    affiliation: "PPGE/UFJF"
highlight-style: pygments
format: 
  pdf:
    documentclass: article
    papersize: "A4"
    code-line-numbers: true
    geometry: 
      - top = 25mm
      - bottom = 25mm
      - left = 25mm
      - right = 25mm
    lang: pt-BR
knitr: 
  opts_chunk: 
    include: false
    warning: false
    fig-format: retina
    fig-dpi: 300
editor: visual
---

```{r}
#| label: setup
#| results: 'hide'

library(sf)
library(geobr)
library(dplyr)
library(ggplot2)
library(magrittr)
```

Localização orientada pelo custo de transporte

-   Estrutura unidimensional

    -   Firma tem P e Q fixos de antemão
    -   Peso-perdedor: fica no insumo; peso-ganhador: fica no produto
    -   Depende das massas, custos de transporte, custos terminais e distância
    -   Custos lineares ou com economias de escala: sol de canto. Custo cresce cada vez mais com distância: sol intermediária. Coeteris paribus, custos de terminal: sol de canto.

-   Localização mediana

    -   Demanda distribuída no espaço
    -   P e Q fixos
    -   Vai escolher a localização com 50% dos clientes pra um lado e 50% pra outro, independentemente da distância
    -   Custo de transporte homogêneo

-   Transbordo

    -   Aproximação da mediana
    -   Depende se peso-perdedor ou peso-ganhador: onde vai valer a pena?
    -   Bidimensional: Weber

Hierarquia urbana

-   Lösch
-   Christaller

# Questão 1

Uma firma têxtil deseja instalar uma nova fábrica. Ela está em concorrência perfeita ---logo, toma os preços e quantidade dados pelo mercado.

## a)

De acordo com o modelo de estrutura **unidimensional** (Hotelling) e as informações abaixo, defina a localização ideal da fábrica. Apresente seus cálculos.

Para atender a uma demanda de 2 mil quilos de camisetas, a empresa arcará com R\$ 15 mil em despesas gerais e administrativas e precisará de 2,5 mil quilos de tecido (as sobras são perdidas), a um custo de R\$ 50 por quilo. Ou seja: o custo inicial de produção é de $15000 + 2500 \cdot 50 = 140000$, ou R\$ 70/kg de camiseta.

A empresa compra os seus tecidos em Juiz de Fora e atenderá ao mercado de Belo Horizonte, a cerca de 250km de distância.

-   Custo de transporte do tecido: $t_1 = 1/5 \cdot [1 + d_{1f} + d_{1f}^2]$, em que $d_{1f}$ é a distância do insumo até a fábrica.
-   Custo de distribuição da camiseta pronta: $t_2 = 1/2(1+d_{f2})$, em que $d_{f2}$ é a distância da fábrica até o cliente.

## b)

Explique intuitivamente o resultado encontrado, à luz da teoria abordada. Dica: o processo é peso-ganhador, peso-perdedor ou neutro?

# Questão 2

A partir da teoria de Weber, podemos expandir a análise do problema da firma ao analisar, além do custo de transporte, o custo com mão de obra. Pensando nisso, responda às questões a seguir.

## a) 

Suponha que no exemplo anterior a firma têxtil tem duas possibilidades: instalar a fábrica em Juiz de Fora, a 250km do mercado, ou em Montes Claros, a 420km. Para facilitar, suponha que ambas apresentam um mesmo custo de transporte, linear à distância do mercado (como $t = 1/2 d$).

Se os salários são diferentes em ambas as regiões, sob quais condições seria vantajoso para a empresa se instalar em Montes Claros? Não é necessário fazer cálculos, apresente uma resposta qualitativa com base na teoria.

```{r}
#| label: mapa
#| echo: true

mg <- read_state(code_state = "MG")

cidades <- read_municipality(code_muni = 3106200)

cidades <- read_municipality(code_muni = 3136702) %>% 
  rbind(cidades)

cidades <- read_municipality(code_muni = 3143302) %>% 
  rbind(cidades)

cidades_l <- cidades %>%
  rbind(cidades[3,]) %>% 
  cbind(rota = c(1, 2, 1, 2)) %>% 
  st_centroid() %>% 
  group_by(rota) %>% 
  summarise() %>% 
  st_cast("LINESTRING")

ggplot() +
  geom_sf(data = mg, fill = "white") +
  geom_sf(data = cidades, fill = "lightblue", color = NA) +
  geom_sf_text(data = cidades[1,],
               aes(label = name_muni),
               #family = "Prata",
               #color = "grey30",
               nudge_x = -1.25,
               size = 3
               ) +
  geom_sf_text(data = cidades[2,],
               aes(label = name_muni),
               #family = "Prata",
               #color = "grey30",
               nudge_x = -1.125,
               #nudge_y = -0.3,
               size = 3
  ) +
  geom_sf_text(data = cidades[3,],
               aes(label = name_muni),
               #family = "Prata",
               #color = "grey30",
               nudge_x = -1.125,
               #nudge_y = -0.3,
               size = 3
  ) +
  geom_sf(data = cidades_l) +
  geom_sf_text(data = cidades_l[1,] %>% st_centroid,
               aes(label = "420 km"),
               #family = "Prata",
               #color = "grey30",
               nudge_x = -0.75,
               #nudge_y = -0.3,
               size = 3
  ) +
  geom_sf_text(data = cidades_l[2,] %>% st_centroid,
               aes(label = "250 km"),
               #family = "Prata",
               #color = "grey30",
               nudge_x = -0.75,
               #nudge_y = -0.3,
               size = 3
  ) +
  theme_bw()
```

## b)  

### b.1)

Agora, suponha que os salários são iguais em Juiz de Fora e em Montes Claros, assim como os custos relativos de transporte. Nesse cenário, qual localização é mais favorável para instalar a fábrica e atender ao mesmo mercado?

### b.2)

Além disso, imagine que melhoramentos feitos na Ferrovia Centro-Atlântica, que passa por Belo Horizonte e Montes Claros, reduzam o custo de transporte entre essas duas cidades. A decisão da empresa deve mudar? Explique.

# Questão 3
