---
title: "Lista II - Economia Urbana"
author: 
  - name: "Arthur Bazolli Alvarenga"
    affiliations: 
      - "PPGE/UFJF" 
  - name: "Prof.ª Rosa Lívia Montenegro"
    affiliation: "PPGE/UFJF"
highlight-style: pygments
format: 
  pdf:
    documentclass: article
    papersize: "A4"
    code-line-numbers: true
    geometry: 
      - top = 25mm
      - bottom = 25mm
      - left = 25mm
      - right = 25mm
    lang: pt-BR
knitr:
  opts_chunk: 
    fig-format: retina
    fig-dpi: 300
    knitr.graphics.auto_pdf: true
editor: visual
---

```{r}
#| label: setup
#| echo: false
#| include: false
#| results: 'hide'
#| output: false
#| warning: false

library(sf)
library(here)
library(geobr)
library(dplyr)
library(knitr)
library(ggplot2)
library(magrittr)
```

# Questão 1

Uma firma têxtil deseja instalar uma nova fábrica. Ela está em concorrência perfeita ---logo, toma os preços e quantidade dados pelo mercado.

## a)

De acordo com o modelo de estrutura **unidimensional** (Hotelling) e as informações abaixo, defina a localização ideal da fábrica. Apresente seus cálculos.

Para atender a uma demanda de 2 mil quilos de camisetas, a empresa arcará com R\$ 15 mil em despesas gerais e administrativas e precisará de 2,5 mil quilos de tecido (as sobras são perdidas), a um custo de R\$ 50 por quilo. Ou seja: o custo inicial de produção é de $15000 + 2500 \cdot 50 = 140000$, ou R\$ 70/kg de camiseta.

A empresa compra os seus tecidos em Juiz de Fora e atenderá ao mercado de Belo Horizonte, a cerca de 250km de distância.

-   Custo de transporte do tecido: $t_1 = 1/5 \cdot [1 + d_{1f} + d_{1f}^2]$, em que $d_{1f}$ é a distância do insumo até a fábrica.
-   Custo de distribuição da camiseta pronta: $t_2 = 1/2(1+d_{f2})$, em que $d_{f2}$ é a distância da fábrica até o cliente.

## b)

Explique intuitivamente o resultado encontrado, à luz da teoria abordada. Dica: o processo é peso-ganhador, peso-perdedor ou neutro?

# Questão 2

A partir da teoria de Weber, podemos expandir a análise do problema da firma ao analisar, além do custo de transporte, o custo com mão de obra. Pensando nisso, responda às questões a seguir.

Suponha que no exemplo anterior a firma têxtil tem duas possibilidades: instalar a fábrica em Juiz de Fora, a 250km do mercado, ou em Montes Claros, a 420km. Para facilitar, suponha que ambas apresentam um mesmo custo de transporte, linear à distância do mercado (como $t = 1/2 d$).

Se os salários são diferentes em ambas as regiões, sob quais condições seria vantajoso para a empresa se instalar em Montes Claros? Não é necessário fazer cálculos, apresente uma resposta qualitativa com base na teoria.

```{r}
#| eval: false
#| label: geobr
#| echo: false
#| include: false
#| results: 'hide'
#| output: false
#| warning: false

mg <- read_state(code_state = "MG")

cidades <- read_municipality(code_muni = 3106200)

cidades <- read_municipality(code_muni = 3136702) %>% 
  rbind(cidades)

cidades <- read_municipality(code_muni = 3143302) %>% 
  rbind(cidades)

cidades_l <- cidades %>%
  rbind(cidades[3,]) %>% 
  cbind(rota = c(1, 2, 1, 2)) %>% 
  st_centroid() %>% 
  group_by(rota) %>% 
  summarise() %>% 
  st_cast("LINESTRING")
```

```{r}
#| label: mapa
#| echo: false 
#| output: true
#| warning: false
#| error: false
#| cache: true

# mapa_1 <- ggplot() +
#   geom_sf(data = mg, fill = "white") +
#   geom_sf(data = cidades, fill = "lightblue", color = NA) +
#   geom_sf_text(data = cidades[1,],
#                aes(label = name_muni),
#                #family = "Prata",
#                #color = "grey30",
#                nudge_x = -1.25,
#                size = 3
#                ) +
#   geom_sf_text(data = cidades[2,],
#                aes(label = name_muni),
#                #family = "Prata",
#                #color = "grey30",
#                nudge_x = -1.125,
#                #nudge_y = -0.3,
#                size = 3
#   ) +
#   geom_sf_text(data = cidades[3,],
#                aes(label = name_muni),
#                #family = "Prata",
#                #color = "grey30",
#                nudge_x = -1.125,
#                #nudge_y = -0.3,
#                size = 3
#   ) +
#   geom_sf(data = cidades_l) +
#   geom_sf_text(data = cidades_l[1,] %>% st_centroid,
#                aes(label = "420 km"),
#                #family = "Prata",
#                #color = "grey30",
#                nudge_x = -0.75,
#                #nudge_y = -0.3,
#                size = 3
#   ) +
#   geom_sf_text(data = cidades_l[2,] %>% st_centroid,
#                aes(label = "250 km"),
#                #family = "Prata",
#                #color = "grey30",
#                nudge_x = -0.75,
#                #nudge_y = -0.3,
#                size = 3
#   ) +
#   xlab("Longitude") +
#   ylab("Latitude") +
#   theme_bw()
# 
# ggsave(filename = here::here("output/mapa_1.png"),
#        plot = mapa_1,
#        dev = "png",
#        width = 10,
#        un = "cm",
#        dpi = 300)
```

# Questão 3

A partir da teoria de lugar central de Lösch, podemos visualizar a demanda de uma empresa em um "cone", cujo eixo vertical é a quantidade demandada e o plano horizontal é uma região circular centrada no local de produção. Partindo dessa teoria, responda às questões abaixo.

## a)

Exponha brevemente como investimentos em infraestrutura ---novas ferrovias, por exemplo--- podem afetar o cone de demanda das empresas.

## b)

No modelo de Lösch, as empresas se beneficiam de economias de escala e a densidade (em $hab./km^2$) é uniforme.

Suponha o seguinte cenário: duas empresas com mesma estrutura de custo vendem o mesmo produto. Uma está em São Paulo, cuja densidade média é de $8.150 \text{ } hab/km^2$, e a outra está em Brasília, com densidade de $537 \text{ } hab/km^2$. Discuta como isso pode influenciar a demanda crítica da empresa.
